臺灣雲林地方法院刑事判決　　　　　　　　　　　　　九十一年度訴字第二三八號
　　公 訴 人　臺灣雲林地方法院檢察署檢察官
　　被　　告　甲○○
　　　　　　　丁○○
右列被告因搶奪等案件，經檢察官提起公訴（九十一年度偵字第二六四九號），本院
判決如左：
    主  文
甲○○共同意圖為自己不法之所有，而搶奪他人之動產，處有期徒刑壹年。
丁○○共同意圖為自己不法之所有，而搶奪他人之動產，累犯，處有期徒刑拾月。
    事  實
一、丁○○曾因違反肅清煙毒條例案件，經法院判處有期徒刑三年二月確定，於民國
    （下同）八十八年三月十一日假釋期滿，執行完畢。甲○○為計程車司機，前因
    發生車禍而欠修車廠新台幣四萬餘元債務，遂與丁○○二人，於九十一年六月二
    十一日上午八、九時許，在雲林縣西螺鎮○○里○○路三二一號甲○○住處，由
    甲○○提議共同竊取機車為工具而搶奪財物，經丁○○同意後，遂基於共同意圖
    為自己不法所有之犯意聯絡，共同於同日上午九時許，在雲林縣西螺鎮○○路底
    附近，見張秀琴所有供其子丙○○使用，車牌號碼ＰＵＷ–５１０號機車一部，
    機車上有二頂安全帽，該機車係同日早上零時許，在雲林縣斗六市○○路二０九
    號前，為不詳之人竊取占有中，機車鑰匙仍留在電門上之機會，由甲○○下手，
    以該機車鑰匙發動竊取之，得手後，搭載丁○○尋覓目標行搶。於同日上午九時
    五十五分許，車行至雲林縣西螺鎮○○路五九二號旁巷口，適有乙○○騎乘車牌
    號碼ＵＲＬ–０９８號機車經過該處，並將皮包放在該機車前方置物籃內，二人
    認為有機可趁，遂基於共同意圖為自己不法所有之犯意聯絡，由甲○○將所騎機
    車停堵在乙○○所騎機車前，並於乙○○被迫停車後，由甲○○出手搶奪乙○○
    所有放在機車置物籃內之皮包乙只（內有ＮＯＫＩＡ牌手機一支、現金新台幣二
    百元、居留證一張），得手後將該皮包置於所騎機車腳踏板上，並將機車迴轉準
    備逃逸時，因迴轉斜度過大，致搶得之皮包掉落地上，再由丁○○下車撿拾後逃
    逸，適有雲林縣警察局西螺分局西螺派出所員警蕭建國騎乘機車行經該處，聽聞
    阮女呼救，並見甲○○與丁○○二人欲騎機車逃逸，即以所騎機車衝撞甲○○兩
    人騎乘之機車，致甲○○與丁○○二人人車倒地，渠等遂棄車逃逸，並將所搶得
    之皮包一只遺留現場。迄同日十一時十分許，經警在西螺鎮○○里○○路四十四
    號前，逮捕甲○○與丁○○二人而查獲。
二、案經雲林縣警察局西螺分局報請臺灣雲林地方法院檢察署檢察官偵查起訴。
    理  由
一、前揭事實，訊之被告甲○○及丁○○二人，被告甲○○雖坦承其於上開時地竊取
    被害人丙○○所持有之機車及與被告丁○○共同搶奪被害人乙○○之皮包等情，
    然辯稱：其並非為搶奪而竊取上開機車，且丁○○並未參與竊取機車之行為等語
    。被告丁○○雖坦承其目睹被告甲○○竊取機車之行為，並由甲○○以該贓車搭
    載，且於甲○○搶奪乙○○之皮包掉落在地後，下車撿拾皮包等情；然矢口否認
    有共同竊盜及搶奪犯行，並辯稱：甲○○雖有向其提議搶奪，但經其拒絕，其不
    知該機車非甲○○所有及甲○○要去搶奪，其以為甲○○要以機車載被告回去。
    然因甲○○欠債，始以幫助之意思，於甲○○搶奪時，撿拾上開掉落的皮包等語
    。經查：
（一）被告甲○○部分：
      上開犯罪事實，業據被告甲○○在本院審查檢察官之聲請羈押時坦白承認，核
      其自白內容與其在警偵訊中之供述情節一致，且其自白行搶之過程，亦與被害
      人乙○○所指訴之情節相符，並有共同被告丁○○之供述可參，堪信與事實相
      符。雖其在本院審理中翻異前詞，而以前詞置辯。然觀其供述內容，只是對於
      共同被告丁○○有無參與共同竊取機車及二人達成共同行搶之合意時點為不同
      之供述，且經本院質以其何以在上開警偵訊及本院羈押審查庭為不同之供述時
      ，亦稱應以審查庭之供述為真實等語，其上開辯詞前後不一；且被告為計程車
      司機，平日已有交通工具，如非另有所圖，應無再竊取機車之必要；再者，共
      同被告丁○○亦供稱二人在被告之住所聊天，被告尚未竊取機車前，被告確有
      向其提議共同行搶等語。故其上開辯詞，應係由於共同被告丁○○在開庭時均
      否認參與犯行，而為配合之答辯，應與事實不符，不足採信。此外，並有被害
      人丙○○在警訊中之指訴、與車籍作業系統查詢認可資料、警員蕭建國職務報
      告各一紙、贓物認領保管單二紙及現場等照片六張在警卷，及安全帽二頂、鑰
      匙二支扣案可資佐証，事證明確，被告犯行足以認定。
（二）被告丁○○部分：
      雖被告丁○○否認犯行，並以前詞置辯。然上開犯罪事實，業經共同被告甲○○於警偵訊及本院羈押審查中供述明確，已如上述；而甲○○與被告係屬朋友
      關係，並無怨隙，應無虛偽構陷被告之必要；且被告亦坦承二人於案發當日在
      甲○○上開住處聊天時，甲○○曾向其提議共同行搶等語；雖甲○○嗣又供稱
      二人上開聊天並未談及共同行搶云云，然與其先前之自白及被告上開供述不合
      ，應屬事後迴護被告之詞，不足採信。再者，一般人在無預警之情況下，突遇
      搶案時，當會有不知所措之反應，然被告於案發現場，甲○○出手搶得之皮包
      因迴車掉落地上時，尚且能隨即下車撿拾後企圖逃逸，顯見其心裡早已有所準
      備，故其事先已有搶奪之犯意聯絡，足以認定，其辯稱未同意共同行搶及不知
      該機車非屬甲○○所有，只是基於幫助之意思撿拾皮包云云，有違常理，不足
      採信。此外，並有被害人乙○○之指訴、上開警員職務報告、贓物認領保管單
      、照片及安全帽等證據可資佐證，被告犯行足以認定，應予依法論科。
三、核被告甲○○、丁○○二人所為，係犯刑法第三百二十條第一項之竊盜罪及同法
    第三百二十五條第一項之搶奪罪。被告二人有犯意之聯絡及行為分擔，為共同正
    犯。被告二人所犯上開竊盜及搶奪二罪間，有方法結果之牽連關係，為牽連犯，
    應依刑法第五十五條牽連犯之規定，從一重之搶奪罪處斷。另被告丁○○前因違
    反肅清煙毒條例案件，於八十八年三月十一日始假釋期滿執行有期徒刑三年二月
    完畢，有台灣雲林地方法院檢察署刑案資料查註紀錄表及台灣高等法院被告全國
    前案紀錄表可參，於五年以內，再犯本件有期徒刑以上之罪，為累犯，應加重其
    刑。爰審酌被告甲○○有竊盜非行之前科、丁○○則有上開犯罪之前科，均有上
    開前科資料可參，均素行不佳，與被告甲○○為清償債務之動機而提議共同行搶
    、被告二人意圖為自己不法所有之犯罪目的，與本件犯罪之手段、被害人所受之
    損害，及被告甲○○犯後坦承大部犯行、丁○○則否認犯行，惟均已表後悔之態
    度等一切情狀，分別量處如主文所示之刑。另被告甲○○雖未曾受有期徒刑以上
    刑之宣告，然其有竊盜非行之前科，已如前述，且參酌其因債務所迫即提議共同
    搶奪，及上開以盜取機車為犯罪工具，並出手搶奪之情節，應有入監執行矯治之
    必要，故不予諭知緩刑，併此敘明。扣案之安全帽二頂及鑰匙二把，均為被害人
    丙○○所有，非被告所有，業經被告甲○○供述明確，足信屬實，故不諭知沒收
    ，併此敘明。
四、據上論斷，應依刑事訴訟法第二百九十九條第一項前段，刑法第二十八條、第三
    百二十條第一項、第三百二十五條第一項、第五十五條、第四十七條，罰金罰鍰
    提高標準條例第一條前段，判決如主文。
本案經檢察官蔣得龍到庭執行職務。
中      華      民      國      九十一    年      八      月    十五    日
                                        臺灣雲林地方法院刑事第一庭
                                            法  官  黃  一  馨
右正本證明與原本無異。
如不服本判決，應於判決送達後十日內向本院提出上訴狀( 應附繕本 )。
                                            書記官  鄭  國  銘
中      華      民      國      九十一    年      八      月    十五    日
刑法第三百二十條
意圖為自己或第三人不法之所有，而竊取他人之動產者，為竊盜罪，處五年以下有期
徒刑、拘役或五百元以下罰金。
意圖為自己或第三人不法之利益，而竊佔他人之不動產者，依前項之規定處斷。
前二項之未遂犯罰之。
刑法第三百二十五條
意圖為自己或第三人不法之所有，而搶奪他人之動產者，處六月以上五年以下有期徒
刑。
因而致人於死者，處無期徒刑或七年以上有期徒刑，致重傷者，處三年以上十年以下
有期徒刑。
第一項之未遂犯罰之。
